【裁判字號】    96,訴,699
【裁判日期】    970813
【裁判案由】    分割共有物
【裁判全文】
臺灣彰化地方法院民事判決  96年度訴字第699號
原      告  甲○○
訴訟代理人  許燦奎律師
被      告  辰○○
                        號
訴訟代理人  丙○○
                        號
被      告  戊○○○
                        號
被      告  卯○○
                        號
被      告  寅○○
                        號
訴訟代理人  巳○
                        號
被      告  丑○○
                        0號
前列三人共同
訴訟代理人  陳世煌律師
            黃俊昇律師
被      告  辛○○
                        號
訴訟代理人  子○○
                        號
被      告  癸○○
                        號
被      告  庚○○
                        號
被      告  壬○○
                        號
被      告  己○○
                        號
被      告  乙○○
被      告  丁○○
                        6號
上列當事人間請求分割共有物事件，本院於民國97年7月30日言
詞辯論終結，茲判決如下：
    主  文
兩造共有坐落彰化縣芳苑鄉○○段1157地號、地目建、面積
2405點74平方公尺之土地，應分割為如附圖即彰化縣二林地政事
務所民國九十七年五月二十日土地複丈成果圖所示，其中編號1
部分、面積40點51平方公尺、編號2部分、面積4點51平方公尺、
編號3部分、面積55點72平方公尺、編號4部分、面積65點9平方
公尺、編號5部分、面積84點32平方公尺、編號6部分、面積104
點99平方公尺、編號9部分、面積9點56平方公尺、編號10部分、
面積30點95平方公尺、及編號23部分、面積70點28平方公尺之土
地均分歸原告所有，編號7部分、面積74點09平方公尺之土地，
分歸被告乙○○（附圖誤載為林加又，應予更正）取得，編號8
部份面積37點04平方公尺之土地，分歸被告丁○○取得；編號11
部分、面積111點13平方公尺之土地，分歸被告己○○取得，編
號12部分、面積200點03平方公尺之土地，分歸被告辰○○取得
；編號13部分、面積200點03平方公尺之土地，分歸被告戊○○○取得；編號14部分、面積183點33平方公尺之土地，與編號19
部分、面積31點7平方公尺之土地，均分歸被告辛○○（附圖均
誤載為郭永壁，應予更正）取得；編號15部分、面積131點65平
方公尺之土地，與編號18部分、面積15點6平方公尺之土地，均
分歸被告庚○○取得；編號16部分、面積161點14平方公尺之土
地，分歸被告癸○○取得；編號17部分、面積121點13平方公尺
之土地，分歸被告壬○○取得；編號20部分、面積222點26平方
公尺之土地，分歸被告卯○○取得；編號21部分、面積222點26
平方公尺之土地，分歸被告寅○○（附圖誤載為陳正豐，應予更
正）取得；編號22部分、面積222點26平方公尺之土地，分歸被
告丑○○取得；編號24部分、面積5點35平方公尺之土地，由兩
造按原應有部份比例保持共有。
訴訟費用由兩造按附表所示之比例負擔。
    事實及理由
一、本件被告辰○○、戊○○○、辛○○、癸○○、庚○○、壬○○、己○○、乙○○、丁○○等人經合法通知，未於言詞
    辯論期日或最後言詞辯論期日到場，核無民事訴訟法第三百
    八十六條所列各款情形，爰依原告之聲請，由其一造辯論而
    為判決。
二、原告主張：坐落彰化縣芳苑鄉○○段1157地號、地目建、面
    積2405點74平方公尺之土地，（下稱系爭土地），為兩造所
    共有，各共有人應有部分詳如附表所示。系爭土地並無因物
    之使用目的不能分割之情事，或契約訂有不分割之期限，原
    告商請被告協議分割，惟均無結果，爰依民法第823條規定
    ，請求分割系爭土地，主張系爭土地應分割為如附圖即彰化
    縣二林地政事務所九十七年五月二十日土地複丈成果圖所示
    （即被告卯○○、寅○○、丑○○等三人所提之分割方案所
    示），其中編號1部分、面積40點51平方公尺、編號2部分、
    面積4點51平方公尺、編號3部分、面積55點72平方公尺、編
    號4部分、面積65點9平方公尺、編號5部分、面積84點32平
    方公尺、編號6部分、面積104點99平方公尺、編號9部分、
    面積9 點56平方公尺、編號10部分、面積30點95平方公尺、
    及編號23部分、面積70點28平方公尺之土地均分歸原告所有
    ，編號7部分、面積74點09平方公尺之土地，分歸被告乙○○取得，編號8部份面積37點04平方公尺之土地，分歸被告
    丁○○取得；編號11部分、面積111點13平方公尺之土地，
    分歸被告己○○取得，編號12部分、面積200點03平方公尺
    之土地，分歸被告辰○○取得；編號13部分、面積200點03
    平方公尺之土地，分歸被告戊○○○取得；編號14部分、面
    積183點33平方公尺之土地，與編號19部分、面積31點7平方
    公尺之土地，均分歸被告辛○○取得；編號15部分、面積
    131點65平方公尺之土地，與編號18部分、面積15點6平方公
    尺之土地，均分歸被告庚○○取得；編號16部分、面積161
    點14平方公尺之土地，分歸被告癸○○取得；編號17部分、
    面積121點13平方公尺之土地，分歸被告壬○○取得；編號
    20部分、面積222點26平方公尺之土地，分歸被告卯○○取
    得；編號21部分、面積222點26 平方公尺之土地，分歸被告
    寅○○取得；編號22部分、面積222點26平方公尺之土地，
    分歸被告丑○○取得；編號24部分、面積5點35平方公尺之
    土地，由兩造按原應有部分比例保持共有。
三、被告辰○○、戊○○○、辛○○、癸○○、庚○○、己○○
    、乙○○、丁○○等人經合法通知，未於最後言詞辯論期日
    到場，然被告辛○○、癸○○、庚○○、己○○曾到庭陳稱
    請求按照現有建物位置分割，不要拆到房子等語；被告乙○○、丁○○等人稱伊等並無建物在系爭土地上，請求分在己○○目前所佔位置；被告辰○○、戊○○○曾到庭陳稱同意
    原告之分割方案；被告寅○○、丑○○等人反對原告所提卷
    附之修正前舊分割方案，被告寅○○並稱伊分得之位置應該
    連在一起，不要分開變成三處等語。其後因原告已修正原先
    舊分割方案，同意改採被告卯○○、寅○○、丑○○等三人
    所提之上開分割方案，雙方已達成相同分割方法而無爭執。
四、原告主張系爭土地，為兩造所共有，各共有人應有部份詳如
    附表所示，系爭土地並無因物之使用目的不能分割之情事，
    或契約訂有不分割之期限，原告商請被告協議分割，惟均無
    結果等情，業據其提出土地豋記謄本與地籍圖各一份，此為
    被告所不爭執，原告依民法第823條規定，請求分割系爭土
    地，於法有據。
五、經查，系爭土地上有多筆建物，西南側通行道路為建成路路
    寬約六米，西北側為建成路144巷寬約三米，目前系爭土地
    之地上物或空地之占用現況詳如彰化縣二林地政事務所96年
    10 月29日複丈成果圖所示，其中編號2係倉庫，編號23係廢
    棄之砲台，編號24係巷道等情，前經本院會同彰化縣二林地
    政事務所人員會同勘測，製有本院勘驗筆錄與該所96年10月
    29 日複丈成果圖（其中編號2與編號3之使用人應更正為丑
    ○○，編號22之使用人應更正為林明嘹）在卷可稽，原告之
    主張應堪採信。
六、按共有人因共有物分割之方法不能協議決定，而提起請求
    分割共有物之訴，應由法院斟酌當事人之聲請、各共有人之
    利害關係、使用情形、共有物之性質、經濟效用及全體共有
    人之利益、意願等公平決定之（最高法院90年台上字第1607
    號、88年台上字第2199號等判決參照）。本件原告既已同意
    被告卯○○、寅○○、丑○○等三人所提之上開分割方案，
    主張系爭土地應分割為如附圖即彰化縣二林地政事務所九十
    七年五月二十日土地複丈成果圖所示，其中編號1部分、面
    積40點51平方公尺、編號2部分、面積4點51平方公尺、編號
    3部分、面積55點72平方公尺、編號4部分、面積65點9平方
    公尺、編號5部分、面積84點32平方公尺、編號6部分、面積
    104點99平方公尺、編號9部分、面積9點56平方公尺、編號
    10部分、面積30點95平方公尺、及編號23部分、面積70點28
    平方公尺之土地均分歸原告所有，編號7部分、面積74點09
    平方公尺之土地，分歸被告乙○○取得；編號8部份面積37
    點04平方公尺之土地，分歸被告丁○○取得；編號11部分、
    面積111點13平方公尺之土地，分歸被告己○○取得，編號
    12部分、面積200點03平方公尺之土地，分歸被告辰○○取
    得；編號13部分、面積200點03平方公尺之土地，分歸被告
    戊○○○取得；編號14部分、面積183點33平方公尺之土地
    ，與編號19部分、面積31點7平方公尺之土地，均分歸被告
    辛○○取得；編號15部分、面積131點65平方公尺之土地，
    與編號18部分、面積15點6平方公尺之土地，均分歸被告庚○○取得；編號16部分、面積161點14平方公尺之土地，分
    歸被告癸○○取得；編號17部分、面積121點13平方公尺之
    土地，分歸被告壬○○取得；編號20部分、面積222點26平
    方公尺之土地，分歸被告卯○○取得；編號21部分、面積
    222點26平方公尺之土地，分歸被告寅○○取得；編號22部
    分、面積222點26平方公尺之土地，分歸被告丑○○取得；
    編號24部分、面積5點35平方公尺之土地，由兩造按原應有
    部份比例保持共有。本院認上開分割方案各共有人分得之土
    地方正，且進出通行尚稱便利，不致於形成袋地，亦不致造
    成被告寅○○分開變成三處，兼顧全體共有人之利益、經濟
    效用，且並無其他共有人反對，尊重全體共有人之意願，認
    附圖所示上開分割方案較公平適當且可採，爰判決如主文所
    示。
七、訴訟費用負擔之依據：民事訴訟法第385條第1項前段、第78
    條、第85條第1項但書、第80條之1。
中    華    民    國    97    年    8    月    13    日
                  民事第一庭  法  官  施坤樹
以上正本係照原本作成。
如對判決上訴，應於判決送達後20日內向本院提出上訴狀（須附
繕本）。
中    華    民    國    97    年    8    月    22    日
                              書記官  施嘉玫
附表：
各共有人姓名            應有部分
辰○○                  ３６分之３
甲○○                  １０８分之２１
戊○○○                ３６分之３
卯○○                  １０８分之１０
寅○○                  １０８分之１０
丑○○                  １０８分之１０
辛○○                  ４３２０分之３８７
癸○○                  ４３２０分之２９０
庚○○                  ４３２０分之２６５
壬○○                  ４３２０分之２１８
己○○                  １０８分之５
乙○○                  ３２４分之１０
丁○○                  ３２４分之５


司法院資訊處製作；財團法人民間司法改革基金會備份。
